臺灣臺南地方法院交通事件裁定　　　　　　　　　　九十一年度交聲字第二二六號
　　移
　　受處分人
　　即異議人　　祥豪小客車租賃有限公司
　　法定代理人　鄭炎長
右列受處分人因違反道路交通管理處罰條例案件，對於交通部公路總局嘉義區監理所
台南監理站民國九十一年六月十二日所為之裁決處分（處分案號：南監五字第裁七四
—ＮＮ0000000號）聲明異議，本院裁定如左：
    主  文
異議駁回。
    理  由
一、聲明異議意旨略以：如附件聲明異議狀所載。
二、按汽車駕駛人，行車速度，超過規定之最高時速，或低於規定之最低時速，或裝
    用測速雷達感應器者，處新臺幣一千二百元以上二千四百元以下罰鍰；汽車駕駛
    人之行為有其他違規行為經以科學儀器取得證據資料之情形，當場不能製單舉發
    者，得對汽車所有人逕行舉發處罰；前開逕行舉發，應記明車輛牌照號碼、車型
    等可資辨明之資料，查明汽車所有人姓名或名稱、住址後，製單舉發處罰之，道
    路交通管理處罰條例第四十條第一項、第七條之二第一項第六款、第二項分別定
    有明文。次按有應為送達之處所不明之情形而無人為公示送達之申請者，行政機
    關為避免行政程序遲延，認為有必要時，得依職權命為公示送達；而公示送達自
    於行政機關公告欄黏貼公告之日起，經二十日發生效力，行政程序法第七十八條
    第三項、第八十一條亦分別規定甚明。
三、經查：
    （一）本件受處分人即異議人祥豪小客車租賃有限公司所有之車號ＩＩ─３６１
          ３號自用租賃小客車，有於民國九十一年一月九日零時四十九分許，在行
          經速限五十公里之高雄縣岡山與河華路口處時，為警以電腦雷達自動照相
          測速器測獲該輛自小客車之行車時速高達八十六公里，已超速三十六公里
          ，而有行車速度超過規定之最高時速之事實，有高雄縣警察局高警交字第
          ＮＮ0000000號舉發違反道路交通管理事件通知單一紙及違規車輛
          採證相片二幀在卷可憑，且為異議人所不爭執，則異議人之自小客車，於
          前開時、地經人駕駛而有行車速度超速之違規事實，即堪認定。
    （二）其次，前開舉發通知單，業經高雄縣警察局岡山分局，依據受處分人即異
          議人所登記之車籍資料，掛號郵寄予異議人，而經郵政人員前往投送，發
          現異議人遷移新址不明，以致無法依址送達經郵政機關退回後，經警以電
          腦查詢異議人之登記地址，得知異議人並未辦理變更，乃依上開行政程序
          法有關公示送達之規定，辦理公示送達之公告等情，則有招領逾期退回之
          舉發通知單掛號郵件、高雄縣警察局岡山分局九十一年三月二十二日（九
          十一）岡警交警字第０９１００３０５０７號公告及高雄縣警察局違規罰
          單單退管理系統單退未入案移送表各一份存卷可佐。另異議人公司之營業
          所在地係位於台南市○○路二八九之三號一樓，亦有台南市政府營利事業
          登記證影本一紙在卷可憑，此與前述高雄縣警察局岡山分局郵寄送達之地
          址，經核並無不同，而異議人雖辯稱：伊公司因房屋租賃關係已於九十年
          十一月二十五日搬遷至台南市○○路二四八號之二，致未能收受通知單云
          云，惟按汽車顏色、型式、輪胎隻數及尺寸、燃料種類、座位、噸位、引
          擎車架、車身、使用性質及汽車所有人名稱、地址等如有變更，均應向公
          路監理機關辦理登記；汽車因變更地址而非屬同一公路監理機關管轄者，
          應向公路監理機關申請辦理，道路交通安全規則第二十三條第一項、第三
          十一條分別定有明文。質言之，公路監理機關就有關車輛監理事項係採形
          式要件主義，以所登記者為道路交通管理之準據，是公路監理機關就有關
          車輛監理事項（如牌照稅、燃料稅）及道路交通管理事件（如違反道路交
          通管理事件裁決書）自以汽車所有人向該監理機關所辦理登記之車籍地址
          為準，該所登記之車籍地址即為應受送達之處所。從而汽車所有人之車籍
          地址若未向公路監理機關申請辦理變更登記，則公路監理機關依原所登記
          之車籍地址對汽車所有人為送達者，該送達自屬合法。而查本件受處分人
          即異議人祥豪小客車租賃有限公司係車號ＩＩ─３６１３號自用租賃小客
          車車主，其在監理機關所登記之車籍地址為台南市○○路二八九之三號一
          樓，迄今尚未辦理變更上開車籍地址變更登記等情，業據交通部公路總局
          嘉義區監理所台南監理站以九十一年八月一日嘉監南字第９１１５２７８
          號函敘明白（附於本院九十一年交聲字第二二三號卷內），顯見異議人確
          有變更其送達之處所，而不向監理機關辦理變更登記，致有應為送達之處
          所不明之情形。從而，高雄縣警察局岡山分局本得依前述行政程序法之規
          定，依職權為公示送達。至該公示送達之生效日期依前開行政程序法之規
          定，自公告之日即九十一年三月二十二日，經二十日計至九十一年四月十
          日起發生效力，故高雄縣警察局岡山分局，就上述交通違規舉發通知單之
          送達，應係合法且適當，從而異議人前開所辯，要係卸責之詞，難予採信
          。
    （三）綜上所述，本件受處分人即異議人祥豪小客車租賃有限公司有於上開時、
          地，經人駕駛其所有右述自小客車，有行車速度超過規定之最高時速之違
          規行為，既堪認定，則高雄縣警察局岡山分局依照前開規定逕行舉發，並
          依法公示送達後，異議人並未於期限內自動繳交罰款，且未到案說明，移
          送機關即交通部公路總局嘉義區監理所台南監理站，乃據此並引用道路交
          通管理處罰條例第四十條第一項規定，裁處異議人罰鍰新臺幣二千四百元
          ，於法即無違誤。至本件異議人僅以其未實際收受該舉發通知單，而指摘
          本件裁處有所不當，經核並無理由，故應予以駁回。
四、據上論斷，應依道路交通案件處理辦法第十九條，裁定如主文。
中      華      民      國      九十一      年     十     月    十一    日
                                  臺灣臺南地方法院交通法庭
                                      法  官  張  瑛  宗
右正本證明與原本無異
如不服本裁定應於送達後五日內向本院提出抗告狀
                                      書記官  陳  志  德
中      華      民      國      九十一      年     十     月    十四    日
